臺灣高等法院臺中分院刑事判決　　　　　民國九十三年度上訴字第五四六號
　　上　訴　人
　　即　被　告　丙○○
　　被　　　告　戊○○
右上訴人因偽造文書等案件，不服臺灣臺中地方法院中華民國九十三年二月十三日第
一審判決（民國九十二年度訴字第一七五七號，起訴案號：臺灣臺中地方法院檢察署
民國九十年度偵字第八六九號），提起上訴，本院判決如左：
    主　　　文
原判決關於被告丙○○、戊○○部分撤銷。
丙○○共同行使偽造私文書，足以生損害於他人，處有期徒刑伍月，如易科罰金，以
參佰元折算一日。扣案偽造之丁○○名義之專任律師證書伍拾張（含其中二張之外框
）沒收。
戊○○共同行使偽造私文書，足以生損害於他人，累犯，處有期徒刑陸月，如易科罰
金，以參佰元折算一日，扣案偽造之丁○○名義之專任律師證書伍拾張（含其中二張
之外框）沒收。
    事　　　實
一、戊○○曾於民國八十七年十二月十二日因違反著作權法案件被判處有期徒刑四月
    ，於八十八年六月七日執行完畢，仍不知悔改。由於乙○○（己判刑確定）前曾
    介紹訴訟案件給律師丁○○承辦，而與丁○○律師認識，認開設律師事務所有利
    可圖，遂於八十八年二月間，乙○○、謝國華（已判決公訴不受理）與丙○○（
    曾於九十年間因違反槍砲彈藥刀械管制條例案件被判處有期徒刑一年四月，罰金
    新台幣三萬元，緩刑四年，現仍在緩刑期中）、戊○○等商議，欲共同合作以「
    正平法律事務所」之名義，對外招攬訴訟案件以牟利，並協議由丙○○提供其承
    租之台中市○○路五○二－一號房屋作為營業場所，戊○○負責對外招攬案件，
    所招攬之案件由乙○○（冒充為林鈺洋律師）承辦，法律案件每件收費新台幣（
    下同）四萬五千元，由乙○○分得三成，戊○○分五成，丙○○分二成，渠等均
    明知丁○○律師並非正平法律事務所之專任律師，竟由乙○○向丁○○律師偽稱
    因介紹案件所需，須要丁○○之律師證書以取信於人，使丁○○律師信以為真，
    而彩色影印台檢證安第一八八九號律師證書給乙○○。唯乙○○等則基於共同行
    使偽造私文書之犯意聯絡，於八十八年五月間，先由乙○○取得真實姓名不詳之
    成年男子所偽造之丁○○律師擔任「正平法律事務所」之專任律師證書五十張，
    由乙○○負責將其中二張裱框後，於八十八年五月間由丙○○將其中一張已裱框
    之該偽造之專任律師證書及影印真正之丁○○律師證書懸掛於台中市○區○○路
    五○二－一號七樓Ｂ室之牆上，作為招攬案件之用，使人誤認丁○○為該律師事
    務所之專任律師，而共同行使該偽造之專任律師證書，足以生損害於律師丁○○
    ，至謝國華則另於台中市○○路○段一號四樓之二，亦設立正平法律事務所。
二、嗣於八十八年十二月二十四日丁○○律師獲知乙○○等人冒用其名義開設法律事
    務所，乃自台中市○○路五○二－一號七樓Ｂ室取回其律師證書影本一份及偽造
    之丁○○名義之專任律師證書一份（均含框）及乙○○所有之「林鈺洋律師」之
    名片一盒（九十九張），並於八十八年十二月三十日提出告訴後為警於同日在台
    中市○○路○段一一四巷二十四號乙○○之住處，搜獲偽造丁○○律師名義之專
    任律師證書四十八張及謝國華名義之信封一張，並由張大為提供丁○○之律師證
    書與偽造之專任律師證書（均含框）各一份。案經丁○○訴由臺灣臺中地方法院
    檢察署檢察官偵查後簽請台灣高等法院台中分院檢察署核轉臺灣臺南地方法院檢
    察署檢察官偵查起訴後由臺灣臺南地方法院判決移轉原審法院管轄。
　　理　　　由
一、訊據上訴人即被告丙○○、戊○○等，均坦承無律師資格而有成立「正平法律事
    務所」之事實，唯一致辯稱因乙○○稱其認識丁○○律師，有關法律案件由丁○○律師辦理，且丁○○律師會來事務所上課。至於丁○○之「律師證書」及「專
    任律師證書」都是乙○○拿到事務所的，彼等均不知該「專任律師證書」是偽造
    的等語。
二、查被告丙○○、戊○○與乙○○等人有共同成立「正平法律事務所」之事實，已
    經彼等供明在卷，而被告丙○○在偵查中坦承：「法律案件一件四萬五，乙○○
    抽三成，因為房屋是我租的，抽二成，戊○○抽五成」（偵字第八六九號卷第三
    十四頁），並稱：「乙○○有無自稱律師我不知道，戊○○在事務所管理，找案
    件來辦」（同上卷第三十三頁反面），有筆錄之記載可稽。足認被告丙○○、戊○○確有參與成立「正平法律事務所」無誤。又乙○○也供承擔任正平法律事務
    所之丁○○律師的「專任律師證書」是偽造的，未經丁○○律師同意（他字第三
    五○號卷第三十一頁）。丙○○也承認偽造之專任律師證書是乙○○、謝國華等
    人拿到事務所的（同上卷第三十一頁），而該專任律師證書確係偽造的，且經裱
    框後懸掛在正平法律事務所供人觀看。復經告訴人丁○○指訴甚詳，亦有偽造之
    經裱框或未裱框之專任律師證書扣案可稽，事證明確。
三、次查乙○○雖稱專任律師證書是冒名為陳正良之張大為所偽造的，然為張大為在
    原審所否認，乙○○又無法舉出陳正良之真實姓名，參以在乙○○住處另外查獲
    許多偽造之印章與學歷證明書等，足認專任律師證書應係乙○○與不詳姓名者所
    偽造無疑。又乙○○在偵查中供稱：「因為印了這些，吵得不愉快，黃律師也沒
    同意」（偵字第八六九號卷第十九頁），在本院準備程序中經訊以：「證書偽造
    他們知情否」，乙○○答稱：「在我家中查到的東西他們不知道還有話說，但辦
    公室查獲的東西，他們說不知道就沒有道理」，可知被告丙○○、戊○○等事先
    均知道丁○○之專任律師證書是偽造的，應堪認定。
四、已判刑確定之共同被告乙○○所持有告訴人丁○○之律師證書影本，係丁○○所
    影印所交付，已為乙○○所自承，並經告訴人丁○○供明在卷，而懸掛於台中市
    ○○路五○二－一號七樓Ｂ室之丁○○律師證書影本之裱框與同樣懸掛在上之偽
    造的丁○○名義之專任律師證書之裱框相同（律師證書影本之框較小），有前開
    裱框之證書共四份扣案可稽，核與告訴人指訴之情節相符，則該偽造之專任律師
    證書顯係乙○○一起拿去裱框作成，並已懸掛在正平法律事務所供人觀看，則被
    告已有行使偽造私文書之行為，自足生損害於告訴人丁○○律師。
五、按律師事務所係專門承接訴訟案件之服務，以律師為主要人員，被告丙○○在偵
    查中供稱：「我所開正平法律事務所是八十八年四月開始營業」（他字三五○號
    卷第三十一頁），另依告訴人丁○○指訴乙○○於八十八年五月間向其拿取律師
    證書影印本，則到八十八年十二月三十日被查獲時，已逾六個月之久，在此期間
    均未見丁○○律師到事務所，也未曾與事務所連繫，足見被告等係以懸掛丁○○
    律師之律師證書及專任律師證書作為對外招攬訴訟案件之用，被告丙○○、戊○○供稱不知未獲丁○○律師之同意，顯不可採。再參以被告丙○○在偵查中所供
    承攬一個法律案件，由乙○○分三分，戊○○五分，其自己二分，並無應分給告
    訴人丁○○之部分，雖被告等事務辯稱乙○○之三分是要轉給丁○○律師的，豈
    有承辦之律師分得如此少之報酬，而乙○○又毫無所得之有違常理之事。再從事
    務所內搜獲乙○○冒名「林鈺洋」所印之「林鈺洋律師」名片一盒，均足認被告
    丙○○、戊○○明知乙○○假冒「林鈺洋律師」在經營「正平法律事務所」，而
    懸掛在事務所供人觀覽用以取信於人之丁○○律師為該事務所之「專任律師證書
    」係偽造的無訛，被告丙○○、戊○○律師之辯解顯係卸責之詞，不足採信，彼
    等之犯行均堪認定。
六、核被告丙○○、戊○○所為，均係犯刑法第二百十六條之行使第二百十條之偽造
    私文書罪，被告丙○○、戊○○與乙○○、謝國華等四人間關於行使偽造私文書
    部分，有犯意聯絡及行為分擔，係為共同正犯，又被告自八十八年五月間至八十
    八年十二月間止之行使行為為一接續行為，係為單純一罪，檢察官認係連續犯，
    尚有誤會，被告戊○○曾於八十七年間因違反著作權法案件被判處有期徒刑四月
    ，於八十八年八月七日執行完畢，有被告全國前案紀錄表之記載足憑，五年內再
    犯本罪，係為累犯，依法加重其刑，原審論罪科刑雖無不合，被告二人上訴意旨
    均否認有行使偽造文書之犯行，亦無理由，唯正平法律事務所係由被告丙○○、
    戊○○與乙○○、謝國華等四人共同商議設立，偽造之專任律師證書係乙○○、
    謝國華等拿給丙○○使用的，已詳述如前，原判決疏未認定謝國華亦為共同正犯
    ，且告訴人丁○○係於八十八年十二月二十四日獲知被告等冒用其名義開設律師
    事務所，已經丁○○在偵查中指訴明確（他字第三五○號卷第四頁），原判決認
    係八十八年十月二十四日獲知而查獲，亦有未當，原判決既有可議，仍應撤銷改
    判，爰審酌被告等均有前科，且犯後飾詞狡辯，不知悔悟等情狀，仍科處原判決
    所處之刑如主文所示，並均諭知易科罰金之折算標準。至扣案偽造之專任律師證
    書五十張（其中二張含框），其中懸掛一張係被告等所有供犯罪所用之物，其餘
    則為被告所有供犯罪預備之用，均依法宣告沒收之，其上丁○○之印文因均附著
    於證書上，不另諭知沒收。
七、公訴意旨另以：被告丙○○、戊○○於八十八年五月間至八十八年十月二十四日
    止，在台中市○○路五○二－一號七樓Ｂ室開設律師事務所，執行律師業務，因
    認被告等共犯有律師法第四十八條之罪等語，惟按犯罪事實應依證據認定之，無
    證據不得認定其犯罪事實，刑事訴訟法第一百五十四條第二項定有明文。被告丙○○、戊○○均堅決否認有違反律師法之犯行，辯稱：未受任何人委託處理訴訟
    事件等語。公訴人以被告丙○○、戊○○涉犯前開律師法之罪，無非以前開被告
    二人坦承合開正平法律事務所並有律師名片、偽造之專任律師證明書等物扣案為
    據，惟按律師法第四十八條之構成要件為未取得律師資格，意圖營利而辦理訴訟
    事件，且無未遂犯或預備犯之處罰，經查：本案被告丙○○、戊○○尚未辦理訴
    訟事件即為丁○○律師發覺而遭查獲，自與前開法律構成要件不合，此外復查無
    其他積極證據足以證明被告，丙○○、戊○○有前開辦理訴訟事件之情形，彼等
    違反律師法之部分即屬罪證不足，本應為無罪之諭知，由於公訴人認此部分與科
    刑部分有方法結果之牽連關係，屬裁判上一罪，而不另為無罪之諭知，併此敘明
    。
八、據上論斷，應依刑事訴訟法第三百六十九條第一項前段、第三百六十四條、第二
    百九十九條第一項前段，刑法第二十八條、第二百十六條、第二百十條、第四十
    七條、第四十一條第一項前段、第三十八條第一項第二款第三款，罰金罰鍰提高
    標準條例第一條前段、第二條，判決如主文。
本案經檢察官甲○○到庭執行職務。
中      華      民      國　    九十三   年     　九      月     七 　  日
                                    臺灣高等法院臺中分院刑事第八庭
                                          審判長法  官  羅  得  村
                                                法　官　劉  榮  服
                                                法　官  陳  毓  秀
右正本證明與原本無異。
如不服本判決應於收受送達後十日內向本院提出上訴書狀，其未敘述上訴之理由者並
得於提起上訴後十日內向本院補提理由書（均須按他造當事人之人數附繕本）。
                                                書記官　林  水  濱
中      華      民      國　    九十三   年     　九      月     七 　  日
附錄：
刑法第二百十六條：
行使第二百十條至第二百十五條之文書者，依偽造、變造文書或登載不實事項或使登
載不實事項之規定處斷。
刑法第二百十條：
偽造、變造私文書，足以生損害於公眾或他人者，處五年以下有期徒刑。
                                                                        Ｉ
